【裁判字號】    88,上訴,1617
【裁判日期】    890216
【裁判案由】    違反毒品危害防制條例
【裁判全文】
臺灣高等法院高雄分院刑事判決    八十八年度上訴字第一六一七號
    上訴人
    即被告      甲○○
    指定辯護人  本院公設辯護人孫妙岑
右上訴人因毒品危害防制條例案件，不服台灣屏東地方法院八十八年度訴字第四六二
號中華民國八十八年十月廿一日第一審判決（起訴案號：台灣屏東地方法院檢察署八
十八年度偵字第四六二三號、第四六三○號），提起上訴，本院判決如左：
    主  文
上訴駁回。
    事  實
一、甲○○曾於民國八十六年間因竊盜及麻醉藥品管理條例案件，經台灣屏東地方法
    院判處有期徒刑柒月，於八十七年四月五日執行完畢，仍不知悔悟，其明知安非
    他命係第二級毒品，竟基於販賣第二級毒品安非他命牟利之概括犯意，先後於（
    一）八十八年三月中旬起至同年四月十八日下午三、四時許，以其所有之摩托羅
    拉牌ＣＤ九二八型000000000號行動電話與洪月英電話聯絡後，以每包
    毛重零點貳公克新台幣（下同）一千元之價格，將安非他命持往屏東縣恆南路十
    一巷三號處，販賣予洪月英，前後有十次，共得款一萬元。（二）分別於八十七
    年十二月某日、同年十二月底、八十八年三月上旬某日、八十八年三月中旬，以
    上開電話與潘蒼荏約在在屏東縣車城鄉保力國小、車城鄉保力濟公廟、保力國小
    、恆春南門醫院等處，以每包安非他命一千元之價錢販賣予潘蒼荏，共得款四千
    元。（三）於八十八年二、三月間，以上開電話與友人黃朝琴約定地點後，先後
    二次以每二公克（六小包左右）二千元之代價，將第二級毒品安非他命持往屏東
    縣車城鄉車城國小前，販賣予黃朝琴，共得款四千元。（四）八十七年十二月（
    起訴書誤為十一月起）起至八十八年四月間止，先後在屏東縣車城、恆春等地販
    賣安非他命予綽號勝欽、夢君、朝洲大頭、文吉等人各得款四千元、一千五百元
    、三千元、五百元（總計九千元）。嗣於八十八年四月二十三日零時十分許，為
    警在屏東縣恆春北門萬應公廟查獲，並查獲其所有供販毒用之帳冊二本。
二、案經屏東縣警察局恆春分局移請台灣屏東地方法院檢察署檢察官偵查起訴。
    理  由
一、訊據被告甲○○矢口否認有右揭犯行，辯稱：伊從未販賣安非他命，警方查獲之
    帳冊係伊女友林香君記載打牌輸贏之金錢，與販賣安非他命無關，警訊係遭刑求
    ；或辯稱伊係與黃朝琴、潘蒼荏一起共同出錢買安非他命回來一起吸食，或辯稱
    伊僅係幫潘蒼荏及黃朝琴向綽號「巴哥」之人購買安非他命而已，朋友都知道我
    可以買到安非他命，他們就會託我買，賬冊所載（北門任一千）係潘蒼荏欠林香
    君的賭債等語云云。
二、經查：（一）被告甲○○如何販賣第二級毒品安非他命予洪月英之事實，業據其
    於警訊時供承明確，據其稱：我自八十八年三月中旬起至同年四月十八日下午三
    、四時止，連續販賣安非他命給洪月英共十次左右，我們都是以行動電話連絡交
    易的，每次賣她一包（毛重○、二公克），每包價格新台幣一千元，洪月英向我
    購買安非他命就是打這支摩托羅拉牌ＣＤ九二八型行動電話000000000
    0號，由我本人親自將安非他命販賣給洪月英，洪月英就拿一千元給我，與洪月
    英交易時，尚有洪月英夫婿楊玉飛在場目賭等語（屏東縣警察局恆春分局恆警刑
    字第一八九一七號警訊筆錄第二頁反面）；此與證人洪月英於警訊時所證稱：我
    自八十八年三月中旬起至同年四月十八日下午三、四時許，打綽號準仔男子行動
    電話，向其購買安非他命十次，計十小包（重量我不清楚，一點點），每小包新
    台幣一千元等情節悉相符合（原審卷第十一頁），雖證人洪月英現所在不明，惟
    就其二人於警訊所供各節均相符，且被告並就洪月英於警訊所供向伊購買安非他
    命所打行動電話號碼誤記為0000000000號而提出更正謂係洪月英就前
    四碼記錯等情，足證被告確實有以該行動電話與洪月英聯絡販賣安非他命情事無
    訛，否則被告何須就此提出更正？（二）證人潘蒼荏於警訊時稱：因我去街上買
    檳榔碰到甲○○本人，問我是否需要安非他命，我一時好奇就向他購買安非他命
    來吸食，我向甲○○購買安非他命來吸食共四次，第一次於八十七年十二月在保
    力國小購買，第二次於八十七年十二月底在保力濟公廟，第三次於八十八年三月
    初在保力國小前購買，第四次於八十八年三月中旬在南門醫院前購買，每一小包
    安非他命新台幣一千元，我還欠甲○○新台幣一千元，我都是以公用電話打給甲
    ○○的行動電話購買等語。（同上警卷第十頁），且於偵查、及本院調查中亦同
    稱：向被告共購買四次，每次都是一千元等語在卷（八十八年度偵字第四六二三
    卷第十頁、本院卷第卅八頁反面），並肯定指稱係向被告購買，而非合買吸食（
    本院卷第四十頁）。（三）證人黃朝琴亦稱：甲○○我從小就認識，我是大約八
    十八年二、三月間，都是打甲○○手機後，約在車城國小前，甲○○再送安非他
    命來，大約二次，每次購買約（二公克，每包約六包）六包安非他命，甲○○算
    我比較便宜，約新台幣二千元，共計購買二次合計四公克，新台幣四千元等語（
    屏東縣警察局恆春分局恆警刑字第一八九二二號警訊筆錄第九頁反面），其於偵
    查中亦表示確曾向被告甲○○購買安非他命無訛等語（八十八年度偵字第四六二
    三卷第十八、十九頁）。（四）警方所查獲之帳冊二本內記載內容，係他人向被
    告購買安非他命欠帳，作為事後催討之用，已據被告供明在卷，該帳冊除記載黑
    英（即洪月英）、北門任（潘蒼荏）、朝琴（黃朝琴）等人有欠賬紀錄外（賬冊
    所載為欠賬紀錄，就販賣與洪月英、潘蒼荏及黃朝琴部分之實際交易所得應以被
    告及洪月英、潘蒼荏、黃朝琴於犯罪事實欄所供之數額為計算標準），並記載勝
    欽、夢君、朝洲大頭、文吉等有向被告購買安非他命四千元、一千五百元、三千
    元、五百元欠賬之記載等情（此部分則以欠賬為計算販賣所得之標準）。（五）
    依前開被告甲○○警訊之供詞及證人洪月英、潘蒼荏、黃朝琴等人所證並參以帳
    冊確有交易記錄，及被告於八十八年四月廿三日被查獲時因懼怕報復而對賬冊中
    所載購買毒品吸食者之真實姓名予以保留（當時警方僅知賬冊所載綽號「黑英」
    者為洪月英）等情以觀，堪認被告有多次販賣安非他命予證人洪月英、潘蒼荏、
    黃朝琴及勝欽、夢君、朝洲大頭、文吉等人，應無疑義。（六）證人黃朝琴於偵
    查中先證稱有向被告購買三、四次，後又稱記不清楚買幾次等語。其顯因時間之
    經過，且未刻意詳記致記憶模糊所致，是以較接近案發時之警訊供詞，較符真實
    ，而值採信；另其於原審審理時則改稱沒向被告購買安非他命等語，應係迴護被
    告之詞，又證人林香君於原審審理時證稱：該帳冊為伊記載關於買石頭及人家欠
    伊的錢（原審卷第卅八頁），被告卻稱該帳冊為林香君記載打牌輸贏的錢（原審
    卷第四十九頁反面），所供迥異，委無可取，且據上開帳冊所記北門任欠一千元
    ，恰與潘蒼荏欠被告一千元購買毒品錢相符，另黃朝琴亦稱其有欠被告買安非他
    命的錢，被告於警訊時亦供陳帳冊所載內容都是吸食安非他命者向伊購買安非他
    命時欠帳的，並表示害怕遭報復而不願透露帳冊上所載之人真實姓名（警訊第四
    頁），足證被告警訊係出於其自由陳述無訛，其事後辯稱警訊係遭刑求，非惟據
    警員王文聖、傅志雄否認，並應與實情不符，難予採信。（七）證人林香君於本
    院時雖又稱帳冊所載為別人欠伊錢，惟經本院命其書寫帳冊所載內容時，竟將「
    北門任」寫成「北門忍」，足徵該內容非其所知悉，且當庭其與潘蒼荏均否認有
    金錢來往或賭債之積欠，被告辯稱該帳冊為林香君所載賭債記載，顯非實在。姓
    名另上開帳冊雖先後二次記載勝欽、夢君、朝洲大頭欠款四千元、一千五百元、
    三千元，此應係重新謄寫之結果，仍應認其販賣勝欽、夢君、朝洲大頭勉非他命
    各為四千元、一千五百元、三千元，且該勝欽等人實際購買安非他命金額不詳，
    而被告於警訊時已坦供帳冊所載內容都是吸食安非他命者向伊購買安非他命時欠
    帳，故此部分以帳冊所載欠款額數為販賣所得計算標準，均併此指明。（八）被
    告於原審時已否認犯罪，惟於本院審理時始空口辯稱警訊有遭刑求，惟據其警訊
    所供，並未供出購買者之姓名，且稱怕遭報復云云，嗣經警於同年六月間查獲潘
    蒼荏、黃朝琴等人，才知該二人係向被告購買，而被告之帳冊中適有該二人購買
    安非他命曾予欠債之記載，足證被告警訊所稱賬冊係記載販賣安非他命情事，核
    與實情相符，堪予採信。（九）被告於本院審判中雖又辯稱販賣潘蒼荏之時間伊
    在監云云，惟查被告於八十七年十二月九日即已停止戒治執行保護管束出監在外
    ，有台灣屏東地方法院檢察署刑案資料查註紀錄表附於四六二三號偵查卷第五頁
    可稽，核與潘蒼荏所指於八十七年十二月某日及十二月底向被告購買安非他命，
    並無齟齬之處，被告所辯要係避就之詞，亦難予採信。（十）被告又於審判中辯
    稱係幫人購買或共同購買吸食云云，惟據洪月英、潘蒼荏、黃朝琴均稱係向被告
    購買而非合買，而被告與洪月英、潘蒼荏、黃朝琴均稱相互間無仇隙，自無誣陷
    被告之理，又按販賣安非他命刑責至重，且為警方查緝之重點，被告豈有干冒警
    方查緝之危險而販賣安非他命予不相干之他人，其必從中獲取不法利益，且被告
    亦自承販賣者會多給些及供應免費安非他命與伊施用，足證其從販賣安非命中得
    取不法利益，核與販賣無異，所辯託買要係避就之詞，綜上所述，被告販賣第二
    級毒品安非他命牟利之犯行應堪認定。
三、查安非他命係毒品危害防制條例第二條第二項第一款所稱之第二級毒品，不得持
    有、販賣，被告竟仍持之以供販賣，故核其所為，係犯毒品危害防制條例第四條
    第二項之販賣第二級毒品罪，其持有第二級毒品之行為已被其販賣第二級毒品之
    高度行為所吸收，不另論罪，其先後多次販賣第二級毒品之行為，時間緊接，態
    樣相同，顯係基於概括之犯意而為之，為連續犯，應論以一罪，並就其法定刑罰
    金、有期徒刑部分加重刑責，至其法定刑無期徒部分，依法不得加重，又被告曾
    於八十六年間因竊盜及麻醉藥品管理條例案件，經台灣屏東地方法院判處有期徒
    刑柒月，於八十七年四月五日執行完畢，此有台灣屏東地方法院檢察署刑案資料
    查註表在卷可參，其五年以內犯有期徒刑之本罪，為累犯，應就法定刑罰金及有
    期徒刑部分加重其刑責，其有二種刑之加重事由（連續犯、累犯），應遞加重之
    。原審因而適用毒品危害防制條例第四條第二項、第十九條第一項，刑法第十一
    條、第五十六條、第四十七條，並審酌被告素行、犯罪動機、目的、手段、販賣
    安非他命危害治安至鉅及其犯後態度等情狀，判處被告有期徒刑七年十月，就扣
    案之帳冊貳本、摩托羅拉牌ＣＤ九二八型行動電話壹具，說明係被告所有供犯罪
    所用，並與販毒所得新台幣貳萬柒仟元均應依毒品危害防制條例第十九條第一項
    之規定沒收，且諭知如全部或一部不能沒收時，追徵其價額或以其財產抵償之。
    另對扣案之○、三公克安非他命認係被告持之供己施用之物，與本件販賣無涉，
    而說明無庸為沒收之諭知，核其認事用法尚無違誤，量刑亦稱允適，被告上訴否
    認犯罪，為無理由，應予以駁回。
據上論斷，應依刑事訴訟法第三百六十八條，判決如主文。
本案經檢察官陳國全到庭執行職務。
中    華    民    國     八十九     年       二       月     十六   日
                              臺灣高等法院高雄分院刑事第五庭
                                  審判長法官  吳水木
                                        法官  陳朱貴
                                        法官  惠光霞
右正本證明與原本無異。
如不服本判決，應於判決送達後十日內向本院提出上訴狀，其未述理由者並應於提
出上訴狀後十日內向本院補提理由書（應附繕本)。
                                      書記官  林永富
中    華    民    國     八十九     年       二       月     十七   日
本件論罪科刑法條：
毒品危害防制條例第四條第二項
製造、運輸、販賣第二級毒品者，處無期徒刑或七年以上有期徒刑，得併科新臺幣七
百萬元以下罰金。
                                                                        Ｄ


司法院資訊處製作；財團法人民間司法改革基金會備份。
